【裁判字號】    97,交抗,992
【裁判日期】    970827
【裁判案由】    違反道路交通管理處罰條例
【裁判全文】
臺灣高等法院交通事件裁定             97年度交抗字第992號
抗  告  人
即受處分人  甲○○
上列抗告人因違反道路交通管理處罰條例案件，不服臺灣臺北地
方法院，中華民國九十七年六月三十日所為裁定（九十七年度交
聲字第一三二三、一三二四、一三二五號），提起抗告，本院裁
定如下：
    主  文
抗告駁回。
    理  由
一、抗告意旨略以：由抗告人提出新物證可知，抗告人提出之
    地圖是九十六年三月八日之紅黃線情形，於九十六年三月至
    五月間案發地點不應有公繪紅線存在；證人張佑誠證稱：
    「我來作證之前有查過在九十三年有一件劃紅線的案子」，
    此證詞所指是九十六年之前三年的事，而抗告人提出之圖籍
    資料為九十六年五月的資料，距本件被舉發時間是較近的時
    間點，明白指出被舉發地點並無紅線；原裁定理由（三）
    證人黃永俊提出之工作分派表上分派項目打字記載「師大路
    五十九巷二至六號對面圍籬紅線改為黃線」，而此記載之紅
    線於證人施工當日（即九十六年十二月二十七日）是否有比
    對過其公家圖籍資料上的記載？確認此紅線確為公家繪製的
    紅線？有無可能此工程分派項目係將私人繪製的紅線改為黃
    線？原裁定理由（四）觀察卷附三張採證照片，該機車三
    次停放位置略有不同，其間應有移置，惟依抗告人實際生活
    經驗，正因為三次停放位置略有不同，卻仍在五十九巷二號
    對面被舉發，足證抗告人於三次舉發時間皆未使用及移動過
    機車，應是來往停放於抗告人機車旁的其他人為了順利停放
    空位的挪移，將機車左右略為移動所造成；抗告人目前主
    要代步工具為汽車，而被舉發違規停車之機車僅為抗告人臨
    時替代的交通工具，由行政院環保署機車定期檢驗網站資料
    可知，抗告人於九十六年十二月二十二日曾使用過該機車去
    做排氣定檢，嗣後即停放於被舉發地點，再由定檢時的行駛
    里程數與現在（九十七年七月十三日）機車行駛里程數比較
    ，可知抗告人近八個月來使用行駛里程數應不超過一百公里
    ，由此使用情況可推斷，抗告人將機車停放於路邊超過一個
    月未使用乃合情合理云云。
二、按汽車駕駛人在設有禁止停車標誌、標線之處所停車，處新
    臺幣（下同）六百元以上一千二百元以下罰鍰，道路交通管
    理處罰條例第五十六條第一項第四款定有明文。而黃實線設
    於路側者，用以禁止停車，紅實線設於路側，用以禁止臨時
    停車，道路交通標誌標線號誌設置規則第一百四十九條第一
    項第一款第四目、第五目亦有明文。
三、經查：
(一)、本件抗告人即受處分人甲○○於九十七年一月十四日上午十
    時十一分許、一月二十四日上午九時五十三分許、一月二十
    五日上午九時三十九分許，將其所有車牌號碼ＡＳＵ－四一
    三號重型機車停放在臺北市○○路五十九巷二號對面設有禁
    止停車之黃色標線處所，違反道路交通管理處罰條例第五十
    六條第一項第四款規定，經臺北市停車管理處人員分別於上
    開時、地拍照掣單舉發，嗣受處分人於通知單上所載應到案
    日期前向臺北市交通事件裁決所提出申訴，經原舉發單位調
    查結果，仍認受處分人有其上開違規之行為，臺北市交通裁
    決所乃依同上規定，各裁處六百元罰鍰等情，有臺北市政府
    交通局舉發違反道路交通管理事件通知單、臺北市停車管理
    處書函、臺北市交通事件裁決所違反道路交通管理事件裁決
    書在卷可按。
(二)、受處分人所有車牌號碼ＡＳＵ－四一三號重型機車，於九十
    七年一月十四日上午十時十一分許、一月二十四日上午九時
    五十三分許、一月二十五日上午九時三十九分許，停放在臺
    北市○○路五十九巷二號對面設有禁止停車之黃色標線處所
    ，有採證照片三張附卷可稽，堪以認定為事實。
(三)、臺北市○○路五十九巷二號對面路邊劃設之黃線標線，用以
    禁止停車，係臺北市交通管制工程處人員於九十六年十二月
    二十七日所劃設，此經該處迭以九十七年二月二十七日北市
    交工程字第○九七三○○九○四一○○號函、九十七年三月
    十日北市停四字第○九七三一一一六一○○號函、九十七年
    三月七日北市停四字第○九七三一○五九九○○號函、九十
    七年二月十九日北市停四字第○九七三○八○七七○○號函
    覆明確，並據證人黃永俊即臺北市交通管制工程處負責劃設
    道路標線之人員到庭證稱：「在師大路五十九巷二至六號對
    面圍籬邊，本來是紅線改畫成黃線。工程差不多十分鐘左右
    ，我們是把黃線直接劃在紅線上面。我們怕會有好幾條線所
    以就直接把它蓋上去」、「（問：在劃線當時路邊已經有停
    車你們會如何處理？）汽車的話我們會開通告單放在雨刷上
    ，機車的話會把車號登記起來，以免之後民眾申告是新增劃
    的，我們才有資料查詢」、「因為本來就紅線，除非是新增
    劃的我們才會登記」、「一定是在同一天完成，不會先塗掉
    隔幾天才去畫紅黃線。我們有交辦單，要當天做好才會寫完
    成」、「九十六年十二月二十七日去時已經有紅線，我沒有
    印象是不是新畫的」等語明確，證人張佑誠亦即臺北市交通
    管制工程處負責劃設道路標線人員證述：「在師大路劃設標
    線，跟黃永俊一起去。是紅線改黃線」、「當天可能是要把
    黃線改在水溝蓋上面，但圍籬那邊有在施工，後來我們想算
    了，又在原地畫上黃線。我們有先用黑漆、白漆混合把紅線
    蓋掉」、「如果是新設我們就會登記機車車牌，汽車會寫通
    告單，本件我們在現場看就有紅線在那裡，所以我們就沒有
    登記」等語亦同，是證人黃永俊、張佑誠於九十六年十二月
    二十七日在臺北市○○路五十九巷二號對面路邊劃設黃線標
    線之際，該處原劃設紅線標線，亦即該處係由「禁止臨時停
    車」改為「禁止停車」，對駕駛人並非更為不利，故證人二
    人並未登記原停放在該處之機車車牌號碼。基此，縱受處分
    人辯稱：伊於九十六年十二月二十二日將機車停放該處即未
    移動等情屬實，受處分人係將機車停放在原劃設紅線之處所
    ，自不得據此主張免罰。
(四)、受處分人雖質疑該處路邊本無紅線標線，縱有紅線，有可能
    係私繪云云，惟據證人張佑誠證稱：「我來作證之前有查過
    ，在九十三年有一件畫紅線的案子」等情屬實，且證人黃永
    俊提出之臺北市政府管制工程處工程隊道路交通標線維護工
    作分派表上分派項目，打字記載「師大路五十九巷二至六號
    對面圍籬紅線改為黃線」，其後再以手寫「黃四○Ｍ」等內
    容，可見證人黃永俊、張佑誠到場前，即已預定該處工程項
    目乃「紅線改為黃線」，則受處分人質疑該處路邊原有紅線
    可能私繪云云，實無可採。
(五)、又衡諸受處分人陳稱其自九十六年十二月二十二日起至九十
    七年一月二十八日止，均將機車停放在臺北市○○路五十九
    巷二號對面路邊從未移動云云，其將機車停放在路邊超過一
    個月未移動，已與常情不合。實際上，仔細觀察卷附三張採
    證照片，該機車三次停放位置略有不同，其間應有移置，受
    處分人所辯，已有可疑，難於遽信，況受處分人居住在臺北
    市○○區○○路五十九巷七號，機車既停放在同巷口，受處
    分人或其家人於此一個月期間，每次進出該巷時，均可看見
    機車停放處，明顯可知該處已於九十六年十二月二十七日由
    紅線改劃為黃線，受處分人實不得諉稱長達一個月期間毫不
    知情。亦即，自證人黃永俊、張佑誠於九十六年十二月二十
    七日劃設黃線後，至臺北市政府交通局於一月十四日第一次
    舉發、嗣陸續於一月二十四日、一月二十五日進行舉發，受
    處分人應可得而知該處改劃黃線之事實，不得因此卸責
四、原審法院認受處分人確有於前揭時、地，有在設有禁止停車
    標線之處所而停車之違規行為，經採證舉發三次，應堪認定
    ，原處分機關依據前開道路交通管理處罰條例規定，各裁處
    六百元，即屬有據，核無違法或不當之處，因而駁回受處分
    人異議聲明。經核原裁定認事用法並無不合，受處分人抗告
    意旨仍執前詞，否認違規，指摘原裁定不當為無理由，應予
    駁回。
五、據上論結，應依道路交通案件處理辦法第二十六條，刑事訴
    訟法第四百十二條，裁定如主文。
中    華    民    國    97    年    8    月    27    日
                  刑事第十八庭  審判長法  官  吳鴻章
                                      法  官  段景榕
                                      法  官  陳健順
以上正本證明與原本無異。
不得再抗告。
                                      書記官  朱家惠
中    華    民    國    97    年    8     月    27    日


司法院資訊處製作；財團法人民間司法改革基金會備份。
